【裁判字號】    95,上訴,511
【裁判日期】    950626
【裁判案由】    違反毒品危害防制條例
【裁判全文】
臺灣高等法院高雄分院刑事判決         95年度上訴字第511號
上  訴  人
即  被  告  甲○○
                    （現另案在高雄監獄執行中）
指定辯護人  本院公設辯護人  乙○○
上列上訴人因違反毒品危害防制條例案件，不服臺灣高雄地方法
院94年度訴字第1938號中華民國95年1 月24日第一審判決（起訴
案號：臺灣高雄地方法院檢察署93年度偵字第23614 號），提起
上訴，本院判決如下：
     主  文
原判決撤銷。
甲○○販賣第一級毒品，累犯，處有期徒刑拾年。
扣案之海洛因壹小包（驗後淨重零點貳肆公克）連同包裝袋、海
洛因肆包（其中參包合計驗後淨重肆點肆伍公克，另壹包驗後淨
重參點壹公克）連同包裝袋，均沒收銷燬之；行動電話壹支（外
表黏貼門號0000000000號標籤），沒收；未扣案之犯罪所得新臺
幣伍佰元，沒收，如全部或一部不能沒收時，以其財產抵償之。
    事  實
一、甲○○（綽號王子）於民國（以下同）86年間，曾犯違反肅
    清煙毒條例罪，經本院以86年度上訴字第1387號案件判決判
    處有期徒刑4 年4 月確定，於88年8 月5 日縮短刑期假釋出
    監並付保護管束，嗣因案撤銷假釋，復入監執行殘刑，甫於
    92年1 月23日縮短刑期執行完畢，詎其仍不知悔改，明知海
    洛因係毒品危害防制條例第2 條第2 項第1 款所規範之第一
    級毒品，不得非法持有、販賣，竟基於意圖營利而販賣第一
    級毒品海洛因之犯意，先於93年11月17日下午1 時許，在高
    雄縣鳳山市「大東醫院」門口，以新台幣（下同）4 萬元之
    代價，向真實姓名年籍不詳綽號「怡君」之成年女子販入不
    詳數量之第一級毒品海洛因，準備伺機售出，乃以門號0000
    000000號之行動電話為聯絡工具，經盧振榮以電話聯絡後，
    於同年月19日下午1 時30分許，在高雄縣仁武鄉○○村○○
    ○路120 巷3 號自宅1 樓後門，以每小包（淨重0.24公克）
    新台幣500 元之價格出售海洛因1 小包予盧振榮（已死亡，
    其持有、施用毒品部分業經台灣高雄地方法院以94年度訴字
    第1001號判決不受理確定）。嗣經現場埋伏之警員跟監盧振
    榮並聯絡另組警員，於高雄縣仁武鄉○○○路上帝宮廟前，
    攔截查獲盧振榮持有之上開甫購得之該1 小包毒品，經盧振
    榮供出其毒品來源後，警方旋於翌日即同年月20日上午9 時
    30分許持搜索票，前往甲○○上揭住處搜索，並當場扣得甲
    ○○所有供聯絡販毒用之門號0000000000號行動電話1 支，
    另自甲○○身上及其住處扣得供其欲供販賣及施用之第一級
    毒品海洛因4 包（其中3 包合計淨重4.45公克；另1 包驗前
    毛重3.2 公克、驗後毛重3.1 公克），及其他與販賣海洛因
    無關而供施用之第二級毒品甲基安非他命1 包（驗前毛重3.
    2 公克；驗後毛重3.1 公克），及與販賣毒品無關之行動電
    話3 支、小型電子秤2 台、殘渣袋30個、自製水煙壺1 個、
    空夾鍊袋250 個、未使用之注射針筒10支、已使用之注射針
    筒31支及監視器1 組等物（甲○○另施用毒品部分，已經台
    灣高雄地方法院94年度訴字第829 號判決）。
二、案經高雄市政府警察局左營分局移送臺灣高雄地方法院檢察
    署偵查起訴。
    理  由
一、訊之上訴人甲○○固坦承綽號為「王子」，有於93年11月17
    日下午1 時許，在高雄縣鳳山市「大東醫院」門口，以4 萬
    元之代價，向真實姓名年籍不詳綽號「怡君」之成年女子購
    入海洛因，於同年月19日下午某時許，盧振榮確曾以電話與
    之聯絡，嗣於同日下午1 時30分許，盧振榮至高雄縣仁武鄉
    ○○村○○○路120 巷3 號其自宅1 樓後門並交付物品後離
    去等事實，惟矢口否認有何販賣第一級毒品海洛因之犯行，
    辯稱：我向綽號「怡君」之成年女子購入之海洛因係要供自
    己施用，查獲當天盧振榮以電話與我聯絡是要還我手機，當
    時盧振榮除了還我手機外，還拿了1 包海洛因寄放，說等一
    下有一位「宏仔」會來拿，我並沒有答應，所以盧振榮就離
    開了，盧振榮為警查獲時所扣得之海洛因不是我賣給盧振榮
    的云云。公設辯護人辯稱：由警方之蒐證錄影帶觀之，雖見
    盧振榮至上訴人甲○○住處後，手握拳頭並放入腰際口袋，
    但是否為毒品並無法看清，且未見盧振榮交付金錢予上訴人
    甲○○，其2 人間是否交易毒品尚有疑義，另盧振榮於警詢
    及偵查中之陳述前後不一，難以採信，況扣案之毒品量少，
    又電子秤係上訴人甲○○用以避免施用過量，均無法佐證販
    賣毒品之犯行云云。惟查：
（一）上揭販賣第一級毒品海洛因之事實，業據證人盧振榮於警
      詢中陳稱：我為警查獲前約10分鐘，在我住處曾以電話00
      -0000000號撥打「王子」之門號0000000000號行動電話，
      電話中我跟「王子」說「要簽1 支05的」，並隨即騎乘機
      車至「王子」住處後門，到達時「王子」已在後門等候，
      我拿1 張500 元紙鈔給「王子」，「王子」交給我1 包海
      洛因，交易完成後我就騎乘機車離開返家，騎到廟前就被
      查獲，「王子」之真實姓名是甲○○，我與甲○○是大社
      鄉同鄉，從小10幾歲就彼此認識，我於電話中向甲○○稱
      「要簽1 支05的」，意思是要向甲○○購買海洛因500 元
      ，警方蒐證錄影帶中人物確實是我與甲○○等語明確（警
      卷第2 至4 頁、原審卷第153 至156 頁參照），核與證人
      即本件查獲警員丙○○於偵查中所述查獲情節（見偵卷第
      23頁參照），及該証人即警員丙○○於本院審理時陳稱：
      「我有去現場，我們同組同事錄影，不是我本人錄影，是
      在車上錄影」「（問：到現場有無看到買賣毒品情形？）
      答：現場很空曠，所以只能在車上錄影，有看到盧振榮騎
      機車來被告家，被告從後門出來，就在他家後門口交易，
      有看到他們交易的動作」「（問：交易完成後，有無去攔
      截盧振榮？）答：有，我們分兩部車，一部車在被告家後
      門附近的廟口攔截，我們以無線電聯絡另一部車的同事，
      告訴交易對象騎機車穿著什麼樣衣服特徵的人，另一部車
      的同事在廟門口攔下該特徵的盧振榮，查到盧振榮身上有
      毒品，當天解送地檢署，依其筆錄及所查獲毒品，隔天向
      地檢署聲請搜索票去搜索被告家，有搜索到毒品、槍枝及
      監視器等」「（問：查獲盧振榮時，盧振榮有說毒品是向
      被告甲○○買的？）答：有」「（問：騎機車穿長褲的是
      盧振榮，穿短褲在門口的人是甲○○？（提示原審卷70頁
      照片）答：是的」「（問：當時距離監視的門口有多遠？
      ）答：約3 、40公尺，鏡頭可以調整」「（問：你看到所
      謂的交易情形如何？）答：有交易的動作」「（問：有無
      看到錢？）答：盧振榮背向著我們，只有看到動作，我們
      聯絡另一組埋伏的同事攔下盧振榮，有在盧振榮身上查獲
      毒品」「（問：有看到盧振榮拿錢的動作，有搜索到毒品
      ？）答：有」等語相符（見95年6 月12日本院審判筆錄）
      。又證人盧振榮已於94年6 月30日死亡，有法務部戶役政
      連結作業查詢結果1 紙在卷可憑，依上證據及錄影照片盧
      振榮於警訊中之陳述亦有可信之特別情況，且為證明犯罪
      事實之存否所必要，依刑事訴訟法第159 條之3 第1 款規
      定自得為証据。又證人盧振榮確曾於93年11月19日下午12
      時52分許，在其住處以電話00-0000000號撥至上訴人甲○
      ○門號0000000000號行動電話聯絡等情，亦有中華電信電
      號00-0000000號使用人資料暨通聯記錄1 份（見原審卷第
      52頁、偵卷第18至20頁參照）、泛亞電信門號0000000000
      號使用人資料暨通聯記錄1 份（見原審卷第51頁、偵卷第
      13至17頁參照）在卷可稽。另經原審勘驗查獲當日警方蒐
      證錄影帶，其勘驗結果為：一白衣男子（即盧振榮）騎乘
      機車至該屋（即上訴人仁武鄉○○○街住處）後，停妥機
      車並走近叫門，隨即回身並左手握拳疑似拿東西放進腰際
      口袋，另一著白色上衣、卡其褲之男子（即上訴人甲○○
      ）則站立於門邊目送盧振榮離去一節，亦有94年10月25日
      原審勘驗筆錄1 份（見原審卷第95至97頁參照）及上開蒐
      證錄影帶翻拍照片40幀（見原審卷第61至80頁參照）在卷
      可據，而上訴人甲○○亦自承上開著白上衣、卡其褲之男
      子為伊等語無訛（見原審卷第97頁、本院95年6 月12日審
      判筆錄第3 、4 頁參照）。又證人盧振榮為警查獲時，於
      其身上所扣得之粉末1 包，經送請法務部調查局鑑定結果
      ，認確含有第1 級毒品海洛因成分（淨重0.24公克），此
      有該局93年12月9 日調科壹字第220018788 號鑑定通知書
      1 紙在卷可稽，又翌日在上訴人甲○○處所扣得之粉末4
      包，其中3 包合計淨重4.45公克，經送請法務部調查局鑑
      定結果，認確亦含有第1 級毒品海洛因成分，此亦有該局
      93年12月9 日調科壹字第220018789 號鑑定通知書1 紙附
      本院卷可憑，又另1 包驗後淨重3.1 公克，經送請高雄醫
      學大學附設醫院鑑定結果，認確亦含有第1 級毒品海洛因
      成分，此亦有該醫院94年2 月15日編號0000000 號檢驗報
      告書1 紙附本院卷可憑，此外復有搜索扣押筆錄暨扣押物
      品目錄表1 份（警卷第9 至11頁參照）、查獲現場及扣案
      物品照片14幀附卷足憑（警卷第12頁背面、14頁參照），
      是上訴人甲○○以4 萬元之代價，向真實姓名年籍不詳綽
      號「怡君」之成年女子販入不詳數量之第1 級毒品海洛因
      ，嗣後再將其中1 包（淨重0.24公克）以新台幣500 元之
      價格販賣予證人盧振榮之事實，應堪認定。又在上訴人甲
      ○○身上及處所扣得之毒品海洛因4 包（其中3 包合計淨
      重4.45公克，另1 包驗後毛重3.1 公克），除供吸食外，
      因數量已非少（驗後共計淨重7.55公克），應認亦有於購
      入後要供販賣之用。
（二）上訴人甲○○及辯護人雖辯稱：盧振榮除了還我手機外，
      還拿了1 包海洛因寄放，說等一下有一位「宏仔」會來拿
      ，我並沒有答應，所以盧振榮就離開了云云。惟查證人陳
      重宏於原審陳稱：我並不認識甲○○，我於93年11月19日
      也沒有以電話跟甲○○聯絡，我未曾跟甲○○買過毒品，
      亦未曾託盧振榮幫我拿毒品，93年11月間我並沒有施用毒
      品等語明確（見原審卷162 至163 頁參照），是上訴人甲
      ○○辯稱：盧振榮身上為警查獲之海洛因，是盧振榮原本
      要寄放我那裡等陳重宏過來拿，但我沒有答應云云，即屬
      子虛。另證人盧振榮雖於偵查中翻異前詞，改稱：當天扣
      案毒品是甲○○給我的，是陳重宏與甲○○聯絡，陳重宏
      知道我要去找工作順路，就叫我順便把毒品拿回來，甲○
      ○當天要我幫他把東西交給陳重宏，如果陳重宏不要用就
      自己留起來用等語（見偵卷第9 頁參照），惟上開盧振榮
      於偵查中之稱毒品是甲○○給伊的證詞，不惟與證人陳重
      宏上開陳述情節出入甚大，甚且與上訴人甲○○所辯伊不
      答應寄放毒品盧振榮才拿回毒品之內容不符，足徵證人盧
      振榮於偵查中之證述，顯係事後迴護之詞，不足採信。
（三）又販賣毒品係違法行為，非可公然為之，亦無公定之價格
      ，不論任何包裝，均可任意分裝增減分量，而每次買之價
      量，亦可能隨時依雙方間之關係深淺、資力、需求量及對
      行情之認知、來源是否充裕、查緝是否嚴緊，購買者被查
      獲時供述購買對象之可能性風險之評估等，因而異其標準
      ，並機動調整，非可一概而論，販賣之利得除經坦承犯行
      或價量俱臻明確外，委難察得實情，販賣之人從價差或量
      差中牟利方式雖異，其意圖營利之非法販賣行為則一，是
      除非別有事證，足認係按同一價量委買、轉售或無償贈與
      ，確未牟利外，尚難執此遽認非法販賣之證據有所未足，
      致使知過坦承者難辭重典，飾辭否認者反得僥倖，而失情
      理之平。再參酌海洛因毒品，物稀價昂，取得不易，且此
      等毒品交易為政府懸為嚴予取締之犯罪，苟無利可圖，應
      無甘冒被查緝法辦重刑之危險，平白無端義務為該買賣之
      工作，是其販入之價格必較售出之價格低廉，而有從中賺
      取買賣差價牟利之意圖，應屬合理之認定。本件上訴人甲
      ○○於警詢時既自承目前並無工作，生活全靠家裡供應，
      顯見上訴人甲○○並非財力闊綽之人，卻以4 萬元之代價
      購入毒品，自有資金成本之壓力，則茍無利得，又豈有甘
      冒重典，而以原價買賣上開毒品之理，足見上訴人甲○○
      販入上開毒品之價格必較所販出之價格低廉，而有從中賺
      取差價牟利之營利意圖至明。
    綜上所述，因証人即購買者盧振榮於警詢中已陳明：為警查
    獲前約10分鐘，以電話跟上訴人甲○○聯絡要購買海洛因，
    並隨即騎機車至上訴人甲○○住處後門交易，於騎車回返到
    廟前時就被查獲，証人即警員丙○○亦陳稱：在現場3 、40
    公尺處埋伏，有看到盧振榮騎機車來上訴人甲○○家，甲○
    ○從後門出來，就在後門口交易，以無線電聯絡另一部車的
    同事，告訴交易對象騎機車穿著什麼樣衣服特徵的人，在廟
    門口攔下該特徵的盧振榮，查到盧振榮身上有毒品，盧振榮
    有說毒品是向上訴人甲○○買的，錄影照片騎機車穿長褲的
    是盧振榮，穿短褲在門口的人是甲○○，並有通聯記錄及毒
    品海洛因1 小包、4 包扣案可資佐証，足証上訴人甲○○確
    有販賣毒品，事證明確，其所辯係卸責之詞，不足採信，其
    犯行已堪認定。
二、查海洛因為毒品危害防制條例第2 條第2 項第1 款所稱之第
    一級毒品，上訴人甲○○販賣海洛因，核係違反毒品危害防
    制條例第4 條第1 項之販賣第一級毒品罪。上訴人甲○○持
    有第一級毒品海洛因之低度行為，為販賣之高度行為所吸收
    ，不另論罪。按意圖營利而販入毒品後，第1 次販賣與他人
    之行為，此乃接續原先販入之犯意而為，不論其出賣之行為
    屬既遂或未遂，應認基於單一犯意之接續行為，不能認係基
    於概括犯意之連續二行為，而以連續犯論處（見最高法院92
    年度台上字第2641號判決意旨參照）。查本件上訴人甲○○
    雖販入毒品後再行販出，惟此乃接續原先販入之犯意而為，
    參諸上揭判決意旨，應認係基於單一犯意之接續行為，不以
    連續犯論處，併此敘明。另查上訴人甲○○前於86年間曾犯
    違反肅清煙毒條例罪，經本院以86年度上訴字第1387號判決
    判處有期徒刑4 年4 月確定，入監執行後於88年8 月5 日縮
    短刑期假釋出監並付保護管束，嗣因案撤銷假釋，復入監執
    行殘刑，甫於92年1 月23日縮短刑期執行完畢等情，此有臺
    灣高等法院全國前案紀錄表1 份在卷可稽，其前受有期徒刑
    之執行完畢後，於5 年以內再犯本件有期徒刑以上之罪，為
    累犯，原應依刑法第47條規定加重其刑，惟因毒品危害防制
    條例第4 條第1 項之法定刑為死刑或無期徒刑，處無期徒刑
    者，得併科新臺幣1 千萬元以下罰金，而依刑法第65條第1
    項規定，法定刑為死刑及無期徒刑部分，不得加重，僅就罰
    金刑部分予以加重。又上訴人甲○○販賣毒品數量不多，為
    淨重0.24公克，所得僅500 元，非中、大盤販毒者可比，誠
    屬法重情輕，倘對其販賣海洛因之犯行科以法定最輕本刑之
    無期徒刑，猶嫌過重，不免過苛，有失立法之本旨，其販毒
    僅得款5 百元衡之最低本刑無期徒刑，尚有可憫恕之處，爰
    依刑法第59條之規定，減輕其刑，並依法先加後減之。
三、原審予以論科，固非無見，惟查：（一）上訴人甲○○所販
    賣予盧振榮，並經警在廟前攔截而在盧振榮身上扣得之該1
    小包海洛因（淨重0.24公克），原審未予宣告沒收銷燬，尚
    有違誤。（二）在上訴人甲○○身上及處所扣得之毒品海洛
    因4 包（其中3 包合計淨重4.45公克，另1 包驗後毛重3.1
    公克），除供吸食外，因數量非少（共計淨重7.55公克），
    應認亦有要供販賣之用，原審亦未予宣告沒收銷燬，亦有違
    誤。上訴人甲○○上訴否認販賣海洛因，雖無理由，惟原判
    決既有可議，自應予撤銷改判。審酌上訴人甲○○明知海洛
    因足以殘害人之身體健康，仍販賣予他人施用，危害社會治
    安及國民健康甚深，且犯後否認犯行，飾詞掩飾，未見悔意
    ，及其犯罪之動機、目的、手段、智識程度，其販賣毒品之
    數量，所得利益僅5 百元，係累犯等一切情狀，爰仍依原判
    量處有期徒刑10年。扣案之海洛因1 小包（驗後淨重0.24公
    克），及毒品海洛因4 包（其中3 包合計淨重4.45公克，另
    1 包驗後毛重3.1 公克）均係毒品，連同其包裝袋已因毒品
    無法剝離而成為毒品，均應依毒品危害防制條例第18條第1
    項規定，不問屬於犯人與否，均宣告沒收銷燬之；又扣案外
    表黏貼門號0000000000號標籤之行動電話1 支，係供上訴人
    甲○○販賣第一級毒品海洛因時之聯絡所用之物，應依毒品
    危害防制條例第19條第1 項之規定，予以宣告沒收；又上訴
    人甲○○販賣毒品所得之財物500 元，係販毒所得財物，應
    依毒品危害防制條例第19條第1 項規定併予宣告沒收，如全
    部或一部不能沒收時，以其財產抵償之；至鑑驗粍用之毒品
    已滅失，則不予宣告沒收；又其餘扣案之安非他命、現金
    4,600 元（尚乏證據證明為上訴人甲○○販賣海洛因之所得
    財物），及行動電話3 支、小型電子秤2 台、殘渣袋30個、
    自製水煙壺1 個、空夾鍊袋250 個、未使用之注射針筒10支
    、已使用之注射針筒31支、監視器1 組，無證據證明與販賣
    海洛因之犯行有關，且部分物品為供甲○○施用毒品之物，
    故均不另為沒收之諭知，附此敘明。
據上論斷，應依刑事訴訟法第369 條第1 項前段、第364 條、第
299 條第1 項前段，毒品危害防制條例第4 條第1 項、第18條第
1 項、第19條第1 項，刑法第11條、第47條、第59條，判決如主
文。
本案經檢察官陳國全到庭執行職務。
中    華    民    國    95    年    6     月    26    日
                  刑事第六庭  審判長法  官  張盛喜
                                    法  官  范惠瑩
                                    法  官  李璧君
以上正本證明與原本無異。
如不服本判決應於收受本判決後10日內向本院提出上訴書狀，其
未敘述上訴理由者，並得於提起上訴後10日內向本院補提理由書
狀（均須按他造當事人之人數附繕本）「切勿逕送上級法院」。
中    華    民    國    95    年    6     月    27    日
                                    書記官  林明威
附錄本判決論罪科刑法條：
毒品危害防制條例第4條第1項
製造、運輸、販賣第一級毒品者，處死刑或無期徒刑；處無期徒
刑者，得併科新臺幣1 千萬元以下罰金。


司法院資訊處製作；財團法人民間司法改革基金會備份。
